【裁判字號】    99,訴,595
【裁判日期】    990331
【裁判案由】    偽證
【裁判全文】
臺灣臺中地方法院刑事判決               99年度訴字第595號
公  訴  人  臺灣臺中地方法院檢察署檢察官
被      告  甲○○
上列被告因偽證案件，經檢察官提起公訴（98年度偵字第16292
號），嗣經本院合議庭裁定由受命法官獨任行簡式審判程序，本
院判決如下：
    主    文
甲○○犯偽證罪，處有期徒刑肆月。
    犯罪事實
一、甲○○明知自己曾於民國96年1月7日、9日、16日、19日、2
    0日分別向呂詩琪（經臺灣高等法院臺中分院於97年12月24
    日以97年度上訴字第1462號判處應執行有期徒刑二十年，呂
    詩琪不服向最高法院提起上訴，亦經最高法院於98年3月19
    日以98年度臺上字第1468號駁回上訴確定）購買第二級毒品
    甲基安非他命新臺幣（下同）三千元、二千元、一千元、一
    千元、一千元，遂顧慮呂詩琪將因此受刑事追訴處罰，竟於
    呂詩琪上開販賣第二級毒品案件之偵查（臺灣臺中地方法院
    檢察署96年度偵字第18659號）、審判程序（本院96年度訴
    字第3236號）中，基於偽證之犯意，先於(一)96年9月10日經
    檢察官訊問時，就檢察官所訊之有關其是否曾向呂詩琪購買
    第二級毒品甲基安非他命等與案情有重要關係之事項，供前
    具結，而為如附表編號1所示內容之虛偽陳述。嗣於(二)97年1
    月8日本院審理時，本院合議庭審判長、檢察官、辯護人及
    呂詩琪就所訊之有關其是否曾向呂詩琪購買第二級毒品甲基
    安非他命等與案情有重要關係之事項，供前具結，而為如附
    表編號2所示內容之虛偽陳述。嗣呂詩琪上開被訴販賣第二
    級毒品甲基安非他命予甲○○部分之犯行，迭經本院、臺灣
    高等法院臺中分院及最高法院分別以上開案號案件認定屬實
    ，並據以科處罪刑確定在案。
二、案經臺灣臺中地方法院檢察署檢察官自動檢舉偵查起訴。
    理    由
一、上開事實，業據被告甲○○於偵訊及本院審理中坦承不諱，
    ，復有證人結文（偵查中，甲○○-96.09.10.）、證人結文
    （本院審理時，甲○○-96.01.08.，本院96年度訴字第3236
    號審理期日為97年1月8日，證人結文日期96年1月8日應係誤
    載）及臺灣高等法院臺中分院97年度上訴字第1462號刑事判
    決、最高法院98年度臺上字第1468號刑事判決等在卷可稽，
    堪認被告上開不利於己自白，應與事實相符，而可採信，並
    足資採為其論罪科刑之依據。
二、核被告上開所為，係犯刑法第168條偽證罪。又按「上訴人
    所為應成立偽證罪，該罪為侵害國家法益之犯罪，其罪數
    應以訴訟之件數為準，上訴人雖先後二度偽證，然僅一件訴
    訟，應論以單純一罪，無連續犯罪之可言。（最高法院72年
    臺上字第3311號判例）」、「查偽證罪之本質查偽證罪之本
    質係侵害國家司法權，原判決認定被告基於單一之犯意，先
    後在檢察官偵查與法院審理中就同一事項具結而為虛偽陳述
    ，應視為同一個犯罪行為接續動作之實行，而論以單純一罪
    ，適用法則，自無不當。（最高法院97年度臺上字第4112號
    裁判要旨參照）」、「然偽證罪所侵害之法益係國家之審判
    權，故對於同一訴訟案件，證人縱於偵、審中，先後多次具
    結而為虛偽之陳述，因所侵害國家審判權之法益仍屬一個，
    應僅成立單一之偽證罪。因之被告於上開強盜未遂案之第一
    、二審審理時，供前具結，先後就於案情有重要關係之事項
    ，為虛偽證述，仍僅成立一偽證罪。（最高法院97年度臺非
    字地361號裁判要旨參照）」是被告雖於偵、審程序中，先
    後為如前述之虛偽陳述，惟依上開說明，其所為仍應僅成立
    單一之偽證罪，公訴人認應分論併罰，即有誤會，尚無可採
    。爰審酌被告經以證人身分具結後，仍未依實陳述，除妨礙
    訴訟程序之順利進行外，更徵其藐視國家司法權之心態，殊
    不可取，本不宜寬縱，惟念其犯罪後已於偵訊及本院審理中
    均坦承犯行，頗有悔意，態度尚可，及其現須照顧患有中度
    智能障礙之母親、及幼子等一切情狀，量處如主文所示之刑
    。
據上論斷，應依刑事訴訟法第273條之1第1項、第299條第1項前
段，刑法第168條，判決如主文。
本案經檢察官乙○○到庭執行職務。
中    華    民    國    99    年    3     月    31    日
                  刑事第18庭  法  官  林世民
以上正本證明與原本無異。
如不服本判決應於收受判決後10日內向本院提出上訴書狀，並應
敘述具體理由；其未敘述上訴理由者，應於上訴期間屆滿後20日
內向本院補提理由書（均須按他造當事人之人數附繕本）「切勿
逕送上級法院」。
                              書記官  紀俊源
中    華    民    國    99    年    3     月    31    日
附錄論罪科刑法條
中華民國刑法第168條
於執行審判職務之公署審判時或於檢察官偵查時，證人、鑑定人
、通譯於案情有重要關係之事項，供前或供後具結，而為虛偽陳
述者，處7年以下有期徒刑。
附表：
┌──────┬───────┬─────────────────┐
│ 時間及證據 │ 卷 頁 出 處  │甲  ○  ○  偽  證  內  容        │
├──────┼───────┼─────────────────┤
│編號 1.     │臺灣臺中地方法│檢察官問：你曾經在96年6月10日在臺 │
├──────┤院檢察署96年度│          中縣警察局所作的筆錄中關│
│96年09月10日│偵字第18659 號│          於你向呂詩琪買安非他命的│
│證人結文、偵│卷第49頁、50至│          部分是否實在？          │
│訊筆錄      │52頁          │答：不實在，我沒有跟他買安非他命。│
│            │              │檢察官問：（提示警詢筆錄）該筆錄內│
│            │              │          容是否實在？            │
│            │              │答：我有花這麼多錢，但沒有向呂詩琪│
│            │              │    買，是跟呂詩琪去向黃延炳買的。│
│            │              │檢察官問：警卷後的你筆記本（提示筆│
│            │              │          記本）是何意思？        │
│            │              │答：是我還他的錢，不必利息，他向我│
│            │              │    說盡量還。                    │
│            │              │檢察官問：呂詩琪是你的普通朋友為何│
│            │              │          要借錢給你？            │
│            │              │答：因為我房子向他買，他賺我的傭金│
│            │              │    。                            │
│            │              │檢察官問：你這邊記載1千元是何意思 │
│            │              │          ？                      │
│            │              │答：是借錢。                      │
│            │              │檢察官問：那黃延炳的部分呢？      │
│            │              │答：是買毒品。                    │
│            │              │檢察官問：除了你跟呂詩琪去買毒品之│
│            │              │          外，還有誰去買毒品？    │
│            │              │答：沒有，只有我們2位。           │
├──────┼───────┼─────────────────┤
│編號 2.     │本院96年度訴字│檢察官問：你有無向被告買過安非他命│
├──────┤第3236號卷第  │          ？                      │
│97年01月08日│155至164、165 │答：沒有。                        │
│審判筆錄、證│頁            │檢察官問：你本身施用的安非他命來源│
│人結文      │              │          為何？                  │
│            │              │答：全部都是向綽號炳兄的人購買的，│
│            │              │    都是在炳兄住的臺中市○○路那邊│
│            │              │    買的。                        │
│            │              │檢察官問：最早何時開始施用安非他命│
│            │              │          ？                      │
│            │              │答：95年間開始施用，96年6月6日被警│
│            │              │    察抓，中間就斷斷續續使用，這中│
│            │              │    間安非他命全部都是向炳兄買的。│
│            │              │檢察官問：（提示警偵卷56頁警詢筆錄│
│            │              │         ）警察問你毒品來源，你說 │
│            │              │         分別向呂詩琪、黃延炳買， │
│            │              │         呂詩琪是94年4月間染上毒  │
│            │              │         品後向呂詩琪買，每月花1萬│
│            │              │         多元迄今，黃延炳部分呂詩 │
│            │              │         琪介紹認識，是96年1月間因│
│            │              │         呂詩琪毒品短缺，有時也向 │
│            │              │         黃延炳購買安非他命，次數 │
│            │              │         很多，平均每月花費購買毒 │
│            │              │         品的金額大約新臺幣3千多元│
│            │              │         左右，你當時為何如此陳述 │
│            │              │         ？                       │
│            │              │答：警察有看我的筆記本，我說那是我│
│            │              │    欠錢記載比較清楚的，我說我如果│
│            │              │    欠錢都會寫，當時警察問我欠錢是│
│            │              │    不是買毒品的，我說不是，但警察│
│            │              │    不信，筆記本上的姐是呂詩琪，筆│
│            │              │    記本上的炳兄就是黃延炳，警察是│
│            │              │    依照筆記本來問我的，我被搜到的│
│            │              │    筆記本只有1本。               │
│            │              │檢察官問：筆記本其上記載的姐是何人│
│            │              │          ？其後金額的意義為何？  │
│            │              │答：姐是呂詩琪，其後的金額是我還款│
│            │              │    的金額，我只知道有那些錢出去，│
│            │              │    改稱：其後的金額是我借錢或還錢│
│            │              │    的金額，到底是借或是還，我忘記│
│            │              │    了。                          │
│            │              │檢察官問：你問呂詩琪說「有嗎」，是│
│            │              │          何意義？                │
│            │              │答：我問呂詩琪有沒有安非他命，她說│
│            │              │    有，我就去她那邊施用。        │
│            │              │檢察官問：你有無與呂詩琪合買過安非│
│            │              │          他命？                  │
│            │              │答：有。                          │
│            │              │檢察官問：次數為何？              │
│            │              │答：96年到被抓前合買的次數應該超過│
│            │              │    5 次，詳細數字我忘記了，都是我│
│            │              │    打電話給呂詩琪，然後兩人碰面，│
│            │              │    一起去買，曾經去過臺中市○○路│
│            │              │    、太平路等地，沒有到過他縣市去│
│            │              │    買過毒品，都是在臺中縣市。    │
│            │              │檢察官問：請再確認有無到過他縣市去│
│            │              │          買過？                  │
│            │              │答：有過1次而已，好像是彰化，其他 │
│            │              │    都在臺中縣市。                │
│            │              │檢察官問：合買毒品如何分擔？      │
│            │              │答：不一定，如果我比較沒有錢，我就│
│            │              │    向呂詩琪說我買這一些就好了。  │
│            │              │辯護人問：你有無指認被告呂詩琪販賣│
│            │              │          安非他命給你？          │
│            │              │答：沒有，但警察不相信我，且我很累│
│            │              │    了，警察一直要我說是向呂詩琪買│
│            │              │    的，我後來就說是。            │
│            │              │辯護人問：96年1月22日第3則你打給呂│
│            │              │         詩琪說今天讓我差一下何意 │
│            │              │         思？                     │
│            │              │答：我之前有欠呂詩琪錢，我本來說那│
│            │              │    天要還他，如果要和她一起去買毒│
│            │              │    品，就沒有錢還他，所以向他說讓│
│            │              │    我差一下。                    │
│            │              │審判長問：你剛剛說你與呂詩琪有合買│
│            │              │          過毒品，你也有一起去，是│
│            │              │          向何人購買的？          │
│            │              │答：藥頭我不認識，但是我們都兩人一│
│            │              │    起去，其中一人開口就好了，藥頭│
│            │              │    中有一人是炳兄。              │
│            │              │審判長問：你是曾經與呂詩琪向黃延炳│
│            │              │          購買？                  │
│            │              │答：我將錢交給呂詩琪，至於呂詩琪如│
│            │              │    何與黃延炳計算我不知道。我自己│
│            │              │    有單獨向黃延炳買過，也有與呂詩│
│            │              │    琪一起黃延炳購買過。          │
│            │              │審判長問：你與呂詩琪合買二級毒品，│
│            │              │          是否每次都是呂詩琪與藥頭│
│            │              │          接觸？                  │
│            │              │答：對，但我會跟著一起去。        │
│            │              │被告問：我們有無一起到外縣市購買毒│
│            │              │        品？最北、最南到哪裡？    │
│            │              │答：有，最北到新竹，最南到高雄。  │
│            │              │被告問：我們一起合買，你出過最多錢│
│            │              │        是多少錢？                │
│            │              │答：大約兩、三萬元。              │
│            │              │審判長問：你與呂詩琪合買過多少次的│
│            │              │          二級毒品？              │
│            │              │答：有超過5 次，詳細次數我忘記了。│
└──────┴───────┴─────────────────┘

司法院資訊處製作；財團法人民間司法改革基金會備份。
